【裁判字號】    98,訴易,5
【裁判日期】    980506
【裁判案由】    損害賠償
【裁判全文】
臺灣高等法院高雄分院民事判決           98年度訴易字第5號
原      告  乙○○
被      告  甲○○
            丙○○
上列當事人間請求損害賠償事件，原告於刑事訴訟（本院97年度
上訴字第1664號）提起附帶民事訴訟（本院98年度附民字第6 號
），經刑事庭裁定移送，本院於98年4 月22日辯論終結，判決如
下︰
    主  文
被告各應給付原告新台幣參拾萬元及均自民國九十八年二月十日
起至清償日止，按年息百分之五計算之利息。
原告其餘之訴駁回。
訴訟費用由原告負擔十分之四，餘由被告負擔。
    事實及理由
一、原告起訴主張：伊向訴外人劉黃秀理承租土地及房屋經營保
    養廠，雙方因搬遷條件發生糾紛，劉黃秀理委託被告甲○○
    協調，甲○○邀被告丙○○共同處理。丙○○於民國95年10
    月3 日至伊保養場，要求伊於15日搬遷並簽立切結書，經伊
    拒絕，龔寶源通知甲○○到場，甲○○隨後夥同3 名不詳男
    子前來，詎甲○○、丙○○及該3 名男子，竟共同基於傷害
    及剝奪他人行動自由之犯意聯絡，先喝令在場之訴外人張神
    賽與林長鴻不准離開，並擋住保養廠出口，阻止張神賽與林
    長鴻離去。甲○○見伊拒不搬遷，開口罵伊，並持木屐毆打
    伊，丙○○與另3 名男子亦共同出手圍毆伊，且共同脅迫伊
    簽寫切結書承諾搬遷，為伊拒絕，丙○○等人遂或徒手、或
    持木棒毆打伊。甲○○並向伊恫稱：如不簽切結書，將打死
    等語，伊數度欲逃離現場，均遭該3 名男子拉回持續毆打，
    致伊受有頭部外傷併腦震盪、後枕部血腫2 ×1 公分、第二
    型糖尿病控制不良及左前額1 ×0.5 公分、右前額5 ×1 公
    分、右眼瞼1 ×2 公分、2 ×3 公分、口內1 ×1 公分、前
    胸3 處15×2 公分、腹部5 處20×1 公分、後背3 處10×1
    公分、腰部2 處15×3 公分挫擦傷等傷害。且伊因患有糖尿
    病要求服用藥物，亦遭阻擋。被告等人即以此強暴脅迫之非
    法方法剝奪伊之行動自由達約1 小時餘。事後伊腦海時常浮
    現被毆打情節，時而嚇出一身冷汗，有時突然見一群人向自
    己走來，會想成甲○○暴力集團成員前來，甚至嚇得尿褲子
    ，每天擔心、害怕、焦慮不安，痛苦萬分，爰請求被告應賠
    償原告新台幣100 萬元之非財產上損害及自刑事附帶民事賠
    償狀繕本送達翌日起至清償日止，按年息5%計算之利息。
二、被告抗辯：
  (一)甲○○則以：原告向人租地不付地租，亦不還地，伊是村長
    ，才出面協調，伊未叫丙○○去處理，亦未毆打原告，更無
    妨害原告自由，伊是揹黑鍋被判罪等語，資為抗辯，並聲明
    駁回原告之訴。
  (二)丙○○則以：伊未傷害原告亦無妨害原告自由，不知道原告
    之傷如何而來，伊不需賠償原告等語，資為抗辯，並聲明駁
    回原告之訴。
三、原告主張之事實，經被告否認，是本件爭點在於：被告對於
    原告有無共同侵權行為？如有，原告得請求賠償之金額若干
    ？本院判斷如下：
  (一)經查：(1)被告甲○○於刑事程序供稱：是劉黃秀理請伊幫忙
    處理土地糾紛，剛好丙○○的太太發生車禍，請伊幫忙調解
    ，另外丙○○看到伊桌上有劉黃秀理的資料，就主動說要去
    協調劉黃秀理的土地糾紛，所以伊就交由丙○○去處理等語
    （見台灣高雄地方法院檢察署96年度偵聲字第343 號卷第14
    頁，下稱該卷為偵查卷）；(2)被告丙○○於刑事程序陳稱：
    是被告甲○○請伊去找乙○○叫他搬遷，他說給乙○○3 個
    月的搬遷時間等語（見原審96年度訴字第2623號刑事卷第16
    6 頁，下稱該卷為刑事卷）；(3)丙○○於刑事程序並供稱：
    案發當天伊第1 個到現場，在場有土虱店老闆（即張神賽）
    、乙○○、伊，還有他朋友總共4 個人；乙○○說要寫切結
    書時，伊叫甲○○來，甲○○是半個小時以後才到；伊有看
    到甲○○拿木屐打乙○○；甲○○來之後，跟乙○○起口角
    等語（見刑事卷第163 至165 頁）；(4)證人張神賽於刑事程
    序證稱：伊的店（土虱店）與乙○○在一起；丙○○來時，
    遇到乙○○，問乙○○何時要搬遷，要簽切結書，之前沒有
    打乙○○或恐嚇他，他們有打電話說人找到，甲○○進來就
    開始罵人，然後開始打，後來大家就一起過來打，伊當時在
    現場看，他們沒有打伊；伊走向前，他們就把伊推到旁邊，
    伊根本無法出去，伊要過去勸，也沒有辦法；當時乙○○有
    要出去，又被拖回來幾次．．伊旁邊有2 名男子，當時伊無
    法自由活動，伊要前進，他們就攔住伊，不讓伊離開；從丙
    ○○來、不詳姓名成年男子來、甲○○來，到離開可能有半
    小時到1 小時左右等語（見刑事卷第155 至160 頁）；(5)證
    人林長鴻於刑事程序證稱：伊於95年10月3 日晚間8 時許有
    到高雄林園鄉土虱店吃飯，後來有人進來找保養廠乙○○，
    本來是1 個來，後來那個人又叫4 個人進來；他們進來後，
    講幾句話後就開始就打了．．他們在打時，叫伊坐在那邊，
    不讓離開，有4 、5 個人圍在外面不能出去；當時伊想走，
    但是不能走，是被告2 人以外之別人把伊擋住，伊有看到在
    場保養廠的老闆被打，他們有拿東西打，有3 、4 個人打乙
    ○○．．乙○○想爬起來，又被打倒在地上，被打一陣子，
    時間至少有20、30分鐘，伊在現場被限制約40分鐘，然後伊
    趁他們沒有注意時跑掉，他們有出來要找伊，伊就躲到對面
    的超商；他們以為伊要去報警，所以他們很快就離開；當天
    在場對方總共有5 個人．．那邊沒有門，那邊空間很小，他
    們把出入的地方擋住，伊有說要出去，但是他們叫伊不能出
    去，叫伊等一下等語（見刑事卷第167 至174 頁）；(6)原告
    提出其預料將與被告發生衝突而準備錄音筆，於案發時錄下
    本案發生經過之錄音帶及譯文，顯示甲○○說：「幹你娘！
    這個很白目，這打給他．．」「不能給他動，動就打死他，
    幹你娘機歪，你沒看過壞人，敬酒不吃，吃罰酒，押上竹坑
    ，你要打死，只要動一下，就打死，幹你娘機歪」，丙○○
    說：「打打要好」，甲○○說：「你要拗我是不是？」，原
    告說：「我哪有拗你，你這個陣容帶7 、8 個人來。」，丙
    ○○說：「7 、8 個也沒什麼。」，甲○○說：「什麼陣容
    ，打乎死沒關係，有事情我卡乎關，沒關係！」，甲○○說
    ：「兩個月叫伊立刻搬，沒搬每天都給我打，幹伊娘機歪，
    打到他搬。」「要打叫打到他殘廢，打給他嚴重，沒死也要
    給他殘廢」「外面給我圍好，給我顧好，不要讓他跑出去，
    我管你要搬不搬」「要打就打到他殘廢，打給他嚴重，沒死
    也要給他殘廢，幹妳娘不成子，妳娘，九怪。」「吃什麼藥
    」，原告說：「吃糖尿病的藥」、「乎死、乎死，不能吃」
    ，丙○○說：「東西放著，你寫一寫就好了！」，甲○○說
    ：「死賤卑！你娘機歪！」，原告說：「我人很痛苦」，甲
    ○○說：「甘苦死好，坐好，再動就打死」「不要再假下去
    ，你好好講，你再假，等一下擱再打！」，丙○○說：「要
    簽不簽？要簽不簽？啊要簽不簽？」，甲○○說：「好嘴跟
    你講，你不聽是嗎？我跟你講，你為什麼不搬，你有什麼苦
    衷，還是你要要求什麼？你講給我聽。」，原告說：「我哪
    敢要求什麼？」，丙○○說：「啊人家都機會給你講了，寫
    寫就好了，就不用把你打成這個樣子。」等語（見偵查卷第
    12、13、14、20頁），該錄音於刑事程序經法院勘驗結果，
    認錄音譯文與錄音帶內容大致相符（括號部分除外），並經
    丙○○於刑事程序陳述：突衝的內容如錄音機所錄，錄音內
    容譯文大約是他們當時所講的內容等語（見刑事卷第165 頁
    ）；(7)原告遭毆打後，受有頭部外傷併腦震盪、後枕部血腫
    2 ×1 公分、左前額1 ×0.5 公分、右前額5 ×1 公分、右
    眼瞼1 ×2 公分、2 ×3 公分、口內1 ×1 公分、前胸3 處
    15×2 公分、腹部5 處20×1 公分、後背3 處10×1 公分、
    腰部2 處15×3 公分挫擦傷之傷害，於95年10月3 日至10月
    7 日住院治療，有原告提出95年10月7 日大仁醫院診斷證明
    書附卷可稽（見警卷第12頁），(8)證人即高雄縣林園鄉林園
    醫院（前身為大仁醫院）醫師羅吳泰於刑事程序證稱：95年
    10月3 日乙○○住院時，他身體有多處擦傷、挫傷，他的四
    肢、膝蓋、頭部都有受傷，是鈍挫傷，應該都是木棒、鐵棒
    所造成等語（見刑事卷第139 至140 頁）。基上事證，原告
    主張被告夥同3 名不詳男子於前揭時地對伊有共同傷害、辱
    罵、恐嚇及妨害自由之之事實，堪信為真實。被告抗辯其二
    人未毆打原告，亦未妨害原告自由云云，均不足採。
  (二)按數人共同不法侵害他人之權利者，連帶負損害賠償責任。
    又不法侵害他人之身體、健康、名譽、自由、信用、隱私、
    貞操，或不法侵害其他人格法益而情節重大者，被害人雖非
    財產上之損害，亦得請求賠償相當之金額。民法第185 條第
    1 項前段、第195 條第1 項前段分別定有明文。本件被告夥
    同3 名不詳男子於前揭時地所為，係對原告有共同傷害、辱
    罵、恐嚇及妨害自由之犯意聯絡及行為分擔，應屬共同侵權
    行為。又此侵權行為情節重大，令原告精神上受有莫大痛苦
    ，依上開規定，原告請求被告賠償非財產上之損害，自屬有
    據。查原告係高職畢業，自受傷迄今無工作，名下僅有1 輛
    汽車，並無不動產；被告甲○○則係高職畢業，擔任村長，
    有事務費、辦公費4 萬元；被告龔寶源係高職，目前無工作
    ，名下亦無任何財產，業經兩造陳明，並有稅務電子閘門財
    產所得明細表在卷可稽。本院斟酌兩造之身分、社會地位、
    經濟狀況，及原告與訴外人劉黃秀理間有租地搬遷糾紛，被
    告出面處理，僅因不滿原告不搬遷，竟夥同3 名男子共同對
    原告有傷害、辱罵、恐嚇及妨害自由之行為，剝奪原告行動
    自由至少2 、30分鐘，原告受傷後住院5 日治療，所致原告
    精神上之創傷甚鉅，令原告驚恐、焦慮不安等一切情狀，認
    原告得請求賠償非財產上損害之金額以60萬元為適當。
  (三)又被告對原告既有共同侵權行為，依上開規定，原告本得請
    求被告連帶負損害賠償責任，惟原告聲明請求被告給付100
    萬元，並非請求被告應連帶賠償，則原告僅請求被告共同給
    付，是其所得請求被告賠償之60萬元，應由被告二人平均分
    擔之。
四、綜上所述，原告依侵權行為之規定，請求被告二人給付之金
    額，各均在30萬元及自附帶民事賠償狀繕本送達翌日即98年
    2 月10日起至清償日止，按年息5%計算利息範圍內，為有理
    由，應予准許。逾此範圍之請求，並無理由，應予駁回。
五、據上論結，本件原告之訴為一部有理由，一部無理由，依民
    事訴訟法第79條，判決如主文。
中    華    民    國    98    年    5     月    6     日
                            民事第六庭
                                審判長法官  許明進
                                法      官  李炫德
                                法      官  徐文祥
以上正本證明與原本無異。
本件不得上訴。
中    華    民    國    98    年    5     月    6     日
                                書  記  官  呂素珍


司法院資訊處製作；財團法人民間司法改革基金會備份。
